臺灣臺中地方法院刑事判決                          九十年度易字第一七九八號
    公  訴  人  臺灣臺中地方法院檢察署檢察官
    被      告  甲○○
右列被告因妨害兵役案件，經檢察官提起公訴（九十年度偵字第八四七０號），本院
判決如左：
    主  文
甲○○無罪。
    理  由
一、公訴意旨略以：被告甲○○為空軍回役臨時召集令應召員，原住台中市○○區○
    ○路三段四十號二樓，於不詳時日，遷出上開處所無故不依規定申報，致使台中
    市團管區司令部所發，指定應於民國九十年三月十九日，前往四三九聯隊報到之
    臨時召集令無法送達，因認被告涉有妨害兵役治罪條例第十一條第三項之罪嫌云
    云。
二、按犯罪事實應依證據認定之，無證據不得推定其犯罪事實；又不能證明被告犯罪
    者，應諭知無罪之判決，刑事訴訟法第一百五十四條、第三百零一條第一項分別
    定有明文。次按認定不利於被告之事實，須依積極證據，苟積極證據不足為不利
    於被告事實之認定時，即應為有利於被告之認定，更不必有何有利之證據，最高
    法院著有三十年上字第八一六號判例可資參照。公訴意旨認被告涉有妨害兵役罪
    嫌，無非以被告設籍於台中市○○區○○路三段四十號二樓，嗣於不詳時日，遷
    出上開處所無故不依規定申報，致使台中市團管區司令部所發之臨時召集令無法
    送達，為其主要之論據。訊之被告固承認設籍於上開處所之事實，惟堅決否認有
    何妨害兵役之犯行，辯稱：伊一當兵即開始逃亡，經司法機關及軍法機關判刑後
    ，接續服刑已超過三年，依兵役法規定，應屬禁役，伊出獄後曾持出獄證明向台
    中市團管區司令部辦理禁役證明，惟承辦人員要求伊提供執行指揮書，伊請求承
    辦人員自行調閱，後即不了了之，伊主觀上認為自己已不用服役，在北部擺地攤
    為生，並無妨害兵役之犯意等語。
三、次按執行有期徒刑在監合計滿三年者，禁服兵役，為禁役；依法禁役者，消失其
    後備軍人身分，兵役法第五條第一項第二款及第二十八條第三款分別規定甚明。
    經查，被告於八十三年間因無故離去職役罪，經空軍後勤司令部軍法室判處有期
    徒刑十月確定，自八十三年十月三日起入監服刑，於八十四年六月八日執行完畢
    ；又因竊盜罪，經本院判處有期徒刑五月確定，自八十四年六月九日起入臺灣台
    南監獄台南分監執行，於八十四年十月三十一日執行完畢；再於八十五年間因妨
    害兵役案件，經本院判處有期徒刑七月確定，自八十七年三月二十日起入臺灣臺
    中監獄服刑，於八十七年十月十七日執行完畢；復於八十八年間因竊盜等案件，
    經臺灣台南地方法院判處應執行一年十月確定，自八十八年五月十三日起入臺灣
    台南監獄服刑，並於九十年一月十四日執行完畢等情，有空軍後勤司令部軍事檢
    察官執行指揮書、臺灣臺南監獄臺南分監出監證明書、臺灣臺中監獄出監證明書
    、臺灣臺南監獄出監證明書、臺灣臺中地方法院檢察署刑案資料查註紀錄表份及
    臺灣高等法院被告全國前案紀錄表各一份附卷可稽，是被告在監執行有期徒刑合
    計已達三年八月，應堪認定。又被告於審理中業經中部地區後勤司令部核發禁役
    證明書，亦據被告提出禁役證明書附卷為證。妨害兵役治罪條例第十一條第三項
    之罪，屬身分犯，以行為人具有後備軍人或國民兵之身分為前提。被告既屬禁役
    ，且非屬後備軍人，自非該條所處罰之客體。綜上所述，被告辯以其主觀上認為
    已屬禁役，並無妨害兵役之犯意等語，尚堪採信。此外，復查無其他積極證據足
    認被告有何妨害兵役之犯行，揆諸首開法條及判例意旨，既不能證明被告犯罪，
    爰諭知無罪之判決。
據上論斷，應依刑事訴訟法第三百零一條第一項判決如主文。
中      華      民      國      九十一      年      五      月  二十八  日
                                    臺灣臺中地方法院刑事第一庭
                                        法  官  陳  文  燦
右正本證明與原本無異。
如不服本判決，應於送達後十日內向本院提出上訴狀（須附繕本），上訴於台灣高等
法院台中分院。
                                        書記官
中      華      民      國      九十一      年      五      月  二十八  日
